【裁判字號】    98,訴,713
【裁判日期】    990316
【裁判案由】    確認僱傭關係存在
【裁判全文】
臺灣嘉義地方法院民事判決               98年度訴字第713號
原      告  丁○○
訴訟代理人  李國禎律師
被      告  嘉南不動產有限公司
法定代理人  乙○○
訴訟代理人  戊○○
上列當事人間確認僱傭關係存在事件，本院於民國99年3月2日言
詞辯論終結，判決如下：
    主  文
確認原告與被告間之僱傭關係存在。
訴訟費用新台幣萬伍仟壹佰伍拾伍元由被告負擔。
    事實及理由
壹、按確認法律關係之訴，非原告有即受確認判決之法律上利益
    者，不得提起之，民事訴訟法第247條第1項前段定有明文，
    而所謂即受確認判決之法律上利益，係指法律關係存否不明
    確，原告在法律上之地位有受侵害之危險，而此項危險，能
    以確認判決除去者而言（最高法院52年臺上字第1240號判例
    參照）。本件被告以原告無正當理由連續曠職3 日，終止僱
    傭契約，為原告所否認，並經嘉義市政府社會處協調不成立
    ，致原告主張之僱傭關係存在有受侵害危險，此等危險自得
    依確認判決加以除去，則原告提起確認與被告間僱傭關係存
    在之訴，即有即受確認判決之法律上利益，合先敘明。
貳、原告起訴主張：
一、按勞動契約，分為定期契約及不定期契約。臨時性、短期性
    、季節性及特定性工作得為定期契約，有繼續性工作應為不
    定期契約，勞動基準法（下稱勞基法）第9 條定有明文。查
    本件原告丁○○於被告嘉南不動產有限公司新民店擔任業務
    主任，非特定性或季節性工作，且本質上具有繼續性，兩造
    間僱傭契約復未訂有特定期限，依上開規定，兩造間僱傭契
    約係不定期契約，自有勞基法之適用。
二、本件兩造間原有僱傭契約存在，然於民國98年6 月30日訴外
    人即被告新民店店長甲○○與原告因業務執行之認知不同，
    產生言語衝突，遂於同年7月1日擅自將原告之出缺勤卡取走
    ，致原告無法依公司規定打卡記錄出勤時間，又於98年10月
    1 日在無預警之狀況下，指示秘書辦理原告勞工保險及全民
    健康保險之退保事宜，並將通往原告位於被告新民店2 樓辦
    公室之門戶封鎖，致原告無法進入公司，片面宣告終止兩造
    間之勞動契約。且不論係被告新民店店長或法定代理人，均
    未曾向伊表明解僱之意思，故本件不只未具合法解僱事由，
    亦無解僱之意思表示。嗣後兩造經嘉義市政府社會處介入調
    解，被告法定代理人乙○○認原告有無正當理由連續曠職 3
    日之情事，堅持終止勞動契約，然原告屢次請被告提出上開
    曠職之相關證明，被告均置之不理，堅持終止勞動契約，嚴
    重損及原告之勞動權益，爰依法提出本件確認僱傭關係存在
    之訴。並聲明：如主文所示。
、被告答辯略以：
    原告丁○○於97年8月1日任職於被告公司擔任業務人員，於
    97年8月1日至98年10月1日止，業務表現極差，僅在98年5月
    成交半戶，98年8月份成交1戶，佣金各為新臺幣（下同）25
    ,650元、83,445元，合計14個月間僅為公司貢獻109,000 元
    ，平均每月為7,792 元，且對於訴外人即被告新民店店長甲○○業務上管理置之不理，出勤狀況亦不理想，經甲○○屢
    勸不聽，且連續曠職3日，被告遂於98年10月1日以原告連續
    曠職三日為由，終止兩造間僱傭關係。並聲明：1.駁回原告
    之訴；2.訴訟費用由原告負擔。
肆、本院得心證之理由：
一、原告主張其原於被告新民店擔任業務主任，兩造間存有僱傭
    契約之事實，為被告所不爭執，堪信屬實。惟原告另主張被
    告無合法事由即片面終止僱傭關係乙情，則為被告所否認，
    辯稱係因原告無正當理由連續曠職3 日，乃通知原告終止僱
    傭契約等語。是本件應審究者厥為：(一)原告是否有勞基法第
    12條第6 款所定終止僱傭契約之事由？(二)被告是否已合法終
    止兩造間之僱傭契約？茲分別說明如下。
二、原告有勞基法第12條第6款所定終止僱傭契約之事由存在
  (一)按勞工無正當理由繼續曠工3日，或1個月內曠工達6 日者，
    雇主得不經預告終止契約，勞基法第12條第1項第6款定有明
    文。本件被告主張原告於98年7月至9月間，多次連續曠職 3
    日以上，乃終止兩造間之僱傭契約等語，雖為原告所否認，
    然經本院隔離訊問，曾任被告新民店店長之甲○○於本院證
    稱：因為原告無法遵守公司的規範，我在98年6 月30日跟原
    告說他不適合在這裡工作，隔天不用來了，但他還是有來，
    可是自7月1日起，公司就沒有再放原告的打卡表。而7月到9
    月之間，原告想來就來，不想來就不來，9 月初有同事反應
    ，後來我們到10月1 日才退掉原告的勞健保，公司是以原告
    連續曠職3日的理由來終止僱傭契約，至於連續曠職3日是指
    哪3日，我不知道，原告有時候1個禮拜沒來，有時候拿東西
    就走了等語；經核與被告法定代理人乙○○證述：原告的工
    作態度及出勤狀況都不太正常，公司是以原告連續曠職超過
    3日以上解僱原告，但連續曠職3日是指哪3 日，我不記得，
    因為7月後沒有放原告的打卡表，7月份初期原告還是每天來
    公司，後來原告1個禮拜來1次，想來就來，不想來就不來，
    造成公司管理上的問題等語相符（詳本院卷第53至57頁）。
  (二)參以原告聲請傳喚之被告職員丙○○於本院亦證稱：7、8、
    9月我沒有看到原告的打卡表，但我的坐位在1 樓，原告在2
    樓上班，進出要經過1 樓，所以原告的出勤狀況我大概知道
    ，而且我們會到2 樓拿檔案，所以也知道他有沒有來公司，
    原告在7、8、9 月時，有段時間有看到，有段時間沒有看到
    ，有時候1個禮拜看到他出現2次左右，就算比較長時間沒有
    來，1個禮拜也會看到他1次等語，經核亦與證人甲○○及乙○○前揭證述一致（詳本院卷第59頁）。本院參酌本為原告
    經手之2 個物件，於7、8月份成交後，業績雖掛在證人丙○○成交案件中，但證人丙○○仍將業績獎金退給原告乙情，
    業據證人丙○○證述在卷（詳本院卷第60頁），且為原告所
    不爭執，堪認證人丙○○與原告間並未交惡，證人丙○○對
    原告而言應屬友性證人，且其證述內容，復與證人甲○○及
    乙○○所言，互核一致，是本院認證人丙○○、甲○○及乙○○前揭證述內容，應可採信。
  (三)依證人丙○○、甲○○及乙○○前揭證述可知，原告自98年
    7 月份以後，出勤狀況即非屬正常，甚且1個禮拜才出現1次
    ，而此情經本院質之：7、8、9月是否有連續3日沒有到公司
    上班的情形？原告亦答稱：有的（詳本院卷第61、62頁），
    益證被告主張原告有連續3日以上曠職乙情，信屬真實。
  (四)至於原告事後雖又改稱：其所說連續3 日沒有到公司，指的
    是中間有連續假日的情形，並非真的在上班日連續3 日沒有
    到等語，然查，98年7月至9月間，星期一至星期五之上班日
    ，並未遇到任何國定假日，簡言之，並無原告所謂星期一至
    星期五中間有連續假日的情形。再者，原告星期六、日通常
    毋庸至公司上班，倘將星期六、日納入其連續3 日曠職之日
    數，對原告自極為不利，原告當無可能以此方式計算其未到
    公司之連續日數。況且，被告職員之上班時間係星期一至星
    期五，證人丙○○、甲○○及乙○○所述原告1 個禮拜才出
    現1 次乙節，自係指正常上班時間而言，並不包括國定假日
    或星期六、日在內，益證原告事後改稱其連續3 日未到公司
    ，係指中間有連續假日的情形云云，顯係事後避重就輕之詞
    ，要無足採。
三、被告未合法終止兩造間之僱傭契約
  (一)按雇主依前項第1款、第2款及第4款至第6款規定終止契約者
    ，應自知悉其情形之日起，30日內為之，勞基法第12條第 2
    項定有明文。又對話人為意思表示者，其意思表示，以相對
    人了解時，發生效力；非對話而為意思表示者，其意思表示
    ，以通知達到相對人時，發生效力，民法第94條、第95條亦
    規定甚明。
  (二)經查，被告雖主張以無正當理由連續3 日曠職為由，於98年
    10月1 日終止兩造間之僱傭契約，然被告終止僱傭契約之意
    思表示，是否有到達原告乙情，亦應予審究。經本院詢之：
    10月1 日終止與原告的勞動關係，是由誰告知原告？證人乙○○證稱：我們有請會計小姐丙○○通知原告，要退原告的
    勞健保等語，證人甲○○亦證稱：我請丙○○跟原告說要退
    掉他的勞健保，我們告訴原告的內容，就是希望他能退掉勞
    健保等語（詳本院卷第58頁）。此情亦與證人丙○○證述：
    因為店長說7、8、9 月份原告的出勤不正常，影響公司運作
    ，所以我打電話跟原告時，就直接講說要把原告的勞健保退
    掉，因為原告的出勤狀況不正常，我想當然爾原告知道退勞
    健保的原因等語，核屬相符（詳本院卷第61頁）。由證人乙○○、甲○○及丙○○前揭證述可知，被告雖以原告7、8、
    9 月間，無正當理由連續曠職3日以上之事由，於98年10月1
    日終止兩造間之僱傭契約，但除由證人丙○○向原告表示要
    退掉原告勞健保之外，並未向原告表明要終止兩造間僱傭契
    約之意思表示，自難以被告內心終止契約之主觀認知，即遽
    認被告終止僱傭契約之意思表示已到達原告。
  (三)至於被告雖曾寄發存證信函，表明自98年10月1 日起終止兩
    造之僱傭契約，然原告於98年7、8、9月間，有連續3日以上
    曠職之事實，縱然屬實，惟依勞基法第12條第2 項規定，被
    告仍應自知悉其情形之日起30日內，終止兩造間之僱傭契約
    ，其終止契約之意思表示，方屬合法。惟觀諸原告收受之 2
    封存證信函日期，分別為98年12月11日及98年12月15日，此
    有原告提出其收受之存證信函影本2 紙在卷可稽（詳本院卷
    第41、42頁）。而被告於98年10月1 日以前，已知悉原告有
    連續3 日曠職之情形，竟遲至98年12月，始寄發存證信函通
    知原告終止兩造間之僱傭契約，其終止契約之意思表示，顯
    然已逾勞基法第12條第2 項所定之30日期間，是被告寄發前
    揭存證信函終止兩造僱傭契約之意思表示，顯然於法未合。
  (四)被告復辯稱：被告店長甲○○確實有當面跟原告說其已被解
    僱，不用來上班等語，然查，證人乙○○、甲○○及丙○○
    於本院皆證稱：係請丙○○以電話告知原告，將於98年10月
    1 日退掉原告之勞健保等語，足認被告店長甲○○並未當面
    向原告表明於98年10月1 日終止兩造僱傭契約之情。被告所
    主張甲○○曾當面向原告表明解僱之時間點，應係指店長甲○○於98年6 月30日向原告表明不用再來上班乙節，然而，
    原告當時並無連續曠職3 日之終止契約事由存在，被告事後
    持之做為已向被告合法終止契約之意思表示，自無可採。基
    上，被告未於原告連續曠職3 日後之30日內，終止兩造間之
    僱傭契約，乃遲至98年12月始寄發存證信函通知原告終止契
    約之意思表示，自於法不合，是被告未合法終止兩造間之僱
    傭契約，堪可認定。
伍、綜上所述，本件原告雖有無正當理由連續3 日曠職之終止僱
    傭契約事由存在，惟被告既未合法終止兩造間之僱傭契約，
    則兩造間僱傭契約應仍然繼續存在。從而，原告請求確認兩
    造間之僱傭關係存在，為有理由，應予准許。
陸、按法院為終局判決時，應依職權為訴訟費用之裁判，民事訴
    訟法第87條第1 項定有明文。本件第一審裁判費35,155元，
    應由敗訴之被告負擔，爰判決如主文第二項所示。
柒、本件事證已臻明確，兩造其餘之攻擊防禦方法，核與判決結
    果無影響，爰不一一論述，併此敘明。
捌、據上論結，原告之訴為有理由，依民事訴訟法第78條、第87
    條第1項，判決如主文。
中    華    民    國    99    年    3     月    16    日
                      民二庭法  官  林中如
以上正本係照原本作成
如對本判決上訴須於判決送達後20日內向本院提出上訴狀
中    華    民    國    99    年    3     月    16    日
                            書記官  黃意雯

司法院資訊處製作；財團法人民間司法改革基金會備份。
